臺灣屏東地方法院民事裁定　　　　　 110年度司繼字第1446號
聲　請　人　李衍志律師
上列聲請人因擔任洪正一之遺產管理人，聲請核定報酬，本院裁
定如下：
    主  文
聲請人任被繼承人洪正一遺產管理人之報酬及墊付費用合計為新
臺幣29,000元。
    理  由
一、按經法院選任之遺產管理人，得向法院聲請酌定遺產管理人
    報酬，此觀家事事件法第181 條第5 項第3 款規定自明。又
    法院為前開報酬裁定時，得調查遺產管理人所為遺產管理事
    務之繁簡及被繼承人之財產收益狀況，家事事件法第182 條
    亦定有明文。
二、本件聲請意旨略以：聲請人前經本院以102 年度司繼字第12
    15號裁定選任伊為被繼承人洪正一之遺產管理人，聲請人任
    遺產管理人後，已執行：（一）向財政部高雄市國稅局申請
    被繼承人之全國財產稅總歸戶財產查詢清單、全國增與資料
    清單、納稅義務人違章欠稅查復表; （二）編制被繼承人遺
    產清冊; （三）向本院聲請公示催告並依裁定對被繼承人之
    債權人及受遺贈人及大陸地區以外繼承人為公示催告; （四
    ）向戶政機關聲請被繼承人除戶戶籍謄本; （五）向屏東地
    政事務所辦理加註遺產管理人登記; （六）向財政部南區國
    稅局申請遺產稅證明書。茲因被繼承人所留遺產，業經本院
    110 年度司執字第3660號拍定，為便於執行程序中參與分配
    ，且遺產管理人報酬事實上已難期待由被繼承人之親屬會議
    酌定，故請求本院酌定遺產管理人之報酬為新臺幣5 萬元整
    等語。
三、查聲請人主張之事實，業據提出本院102 年度司繼字第1215
    號裁定及確定證明書、103 年度司家催字第25號裁定、被繼
    承人除戶謄本、屏東縣潮州地政事務所土地登記案件收件號
    牌、財政部南區國稅局遺產稅免稅證明書、本院110 年度司
    執字第3660號命令等件為證。復經本院職權調取本院102 年
    度司繼字第1215號、103 年度司家催字第25號卷宗查核堪認
    屬實。又本件審酌聲請人具律師資格，就本件遺產管理事務
    具備相當之專業素養，復表明願意擔任本件被繼承人之遺產
    管理人，前經本院選任為本件因繼承人均依法拋棄繼承或死
    亡，而準用關於無人承認繼承遺產之遺產管理人，自此類案
    件本身具有公益性質之角度觀之，要與法律扶助基金會基於
    法律救助而指派律師扶助相類似，則擔任法律扶助律師其報
    酬計算標準，家事非訟程序15,000元至20,000元、撰擬法律
    文件1 件2,000 元至5,000 元、民事第一、二審級簡易訴訟
    案件15,000元至20,000元、刑事偵查程序之辯護及告訴代理
    15,000元至20,000元，自可為本件重要參考。又聲請人擔任
    本件遺產管理人既經法院選任，除案件本身具公益性外，係
    經法院合併考量其專業知識及適當性，且承辦此類案件之酬
    金須經法院酌定，就此觀點而言，則與法院依法律規定選任
    律師擔任特別代理人（民事訴訟法第77條之25規定參照）性
    質相近，是司法院依該法律授權所制訂「法院選任律師及第
    三審律師酬金核定支給標準」，亦足為本件酌定遺產管理人
    酬金時之考量準據。準此以言，依法律扶助酬金計付辦法暨
    標準表，原則上依處理事務不同案件報酬約15,000元至30,
    000 元，撰擬法律文件1 份為2,000 元至5,000 元。再依財
    政部為執行法院選任國有財產署或所屬各分署代管無人承認
    繼承遺產案件所頒布「代管無人承認繼承遺產作業要點」，
    該要點於108 年8 月16日修訂後之第13點第4 款亦規定以：
    管理報酬之請求基準，為遺產現值百分之1.5 ，必要時聲請
    法院酌定明確。是法院亦必須就案件繁簡及律師付出之勞費
    加以考量，並參考上開酬金支給基準及要點之範圍斟酌決定
    。
四、本院依聲請人所述管理被繼承人洪正一遺產之過程，及其所
    提出之前揭處理資料，審酌聲請人自就任遺產管理人後，其
    所進行之職務內容，認聲請人處理本件遺產管理事務之程度
    尚屬單純程度，復衡酌聲請人撰狀之份數、耗費之勞力心力
    程度應非甚鉅，爰酌定本件核予遺產管理人之報酬係28,000
     元。從而，本件聲請人得請求代為管理被繼承人洪正一遺
    產之管理報酬及墊付費用合計為29,000元【千元以下四捨五
    入，計算式：28,000元＋1,000 元（本院103 年度司家催字
    第25號聲請費）】，至聲請人請求時所主張之報酬，僅係作
    為本院酌定時之參考，是就超過本院核定金額部分，毋庸為
    駁回之諭知，附此敘明。
五、依非訟事件法第16條裁定如主文。
六、如不服本裁定，須於裁定送達後10日內，向本院提出抗告狀
    ，並繳納抗告費新臺幣1,000 元。
中    華    民    國  110     年    11    月    22    日
                  家事庭司法事務官